【裁判字號】    92,親,35
【裁判日期】    921031
【裁判案由】    否認子女
【裁判全文】
臺灣高雄地方法院民事判決  九十二年度親字第三五號
    原      告  甲○○
    被      告  乙○○
                            居.
右當事人間否認子女事件，本院於九十二年十月二十七日辯論終結，判決如左：
    主      文
確認原告與被告間父子關係不存在。
訴訟費用由原告負擔。
    事實及理由
壹、原告方面：
一、聲明：如主文所示。
二、陳述：原告甲○○（民國○○年○月○○日生；身分證統一編號：Ｚ00000
    0000號）與訴外人陳銀祝結婚多年並未生育，五十八年六月間某日，陳銀祝
    竟自外抱回他人所生之男嬰即被告乙○○（五十八年六月二十四日生；身分證統
    一編號：Ｚ000000000號），並由陳銀祝與娘家人幫忙，向戶政機關提
    出聲請，謊稱原告與陳銀祝為被告之生父母，致戶政機關將原告與陳銀登記為被
    告之父母。為此，提起本件訴訟，爰依法請求確認原告與被告間父子關係不存在
    。
貳、被告方面：兩造的確不具父子關係。
參、得心證之理由：
一、按現行民事訴訟法中親子關係事件之規定，雖未定有確認親子關係訴訟之類型，
    而確認親子關係存否之訴，雖以事實上血緣為基礎，惟係以法律上之父母子女地
    位是否存在為訴訟標的，且涉及相關當事人身份關係之確定，同時對於例如親權
    、扶養、法定代理甚至繼承等法律關係之成立或存在與否，皆產生重要之關連，
    所牽涉者並非僅係單純法律事實之確認，故倘有確認之利益，應得提起確認之訴
    。況民事訴訟法第二百四十七條關於確認之訴，亦已修正擴大其適用之範圍，而
    包括法律關係基礎事實存否之訴。是衡諸現今醫學科技足以鑑定親子間之血緣關
    係，並參以身分關係確定之重要性及上開民事訴訟法第二百四十七條擴大確認之
    訴適用範圍之立法意旨，應有准許確認親子關係存否之訴之必要，以解決任何不
    明之親子關係，以杜爭執，並維持家庭間之信賴與和諧（參臺灣高等法院暨所屬
    法院八十六年法律座談會彙編意旨及九十一年司法院家事事件處理研究會法律問
    題研究報告之意旨）。原告主張其與陳銀祝非被告之父母，原告與被告間父子關
    係不在在，因此提起本件確認之訴，應屬合法。且此類親子關係非透過民事審判
    無法加以確定，故原告之訴，亦應有確認利益，併予敘明。
二、經查，依卷附之戶籍謄本所載，被告與原告為子關係，然原告血型為Ａ型、被告
    血型為Ｂ型此經兩造自承在卷，而依卷附之戶籍謄本所載陳銀祝之血型則為Ｏ型
    （註：陳銀祝已死亡，致無從通知到院作證），依遺傳學Ｏ型與Ａ型之母的確不
    可能生出Ｂ型之子女。其次，本院囑託高雄醫學大學附設中和紀念醫院進行ＤＮ
    Ａ血緣鑑定結果，被告與原告間的確不具血緣關係，有該院九十二年九月二十六
    日九二高醫附秘字第二五六二號函所附之鑑定報告可資佐證，故堪信原告其非被
    告之生父等情為真。是以原告既非被告之生父，則原告之訴為有理由，應予准許
    。
三、結論：本件原告之訴為有理由，依民事訴訟法第八十一條第二款，判決如主文。
中      華      民      國    九十二    年      十      月    三十一    日
                              臺灣高雄地方法院家事法庭
~B法      官  洪碩垣
右正本證明與原本無異。
如不服本判決，應於送達後廿日內，向本院提出上訴狀。
中      華      民      國    九十二    年      十      月    三十一    日
~B法院書記官  王少玲


司法院資訊處製作；財團法人民間司法改革基金會備份。
